【裁判字號】    97,交聲,2939
【裁判日期】    971110
【裁判案由】    違反道路交通管理處罰條例聲明異議
【裁判全文】
臺灣臺北地方法院交通事件裁定        97年度交聲字第2939號
原處分機關  臺北市交通事件裁決所
異  議  人
即受處分人  甲○○
                      樓
上列異議人即受處分人因違反道路交通管理處罰條例案件，對臺
北市交通事件裁決所於中華民國97年10月23日所為之處分（北市
裁罰字第裁22-AEX268561號），聲明異議，本院裁定如下：
    主  文
原處分撤銷。
甲○○不罰。
    理  由
一、原處分意旨略以：受處分人甲○○於民國97年5月30日2時14
    分許，在臺北市○○○路○段，僅領有小型車駕駛執照卻駕
    駛車牌號碼AZC-700號重型機車，而於97年8月28日經臺北市
    政府警察局松山分局中崙派出所警員以其違反道路交通管理
    處罰條例第22條第1項第4款之規定製單舉發（舉發單號：北
    市警交字第AEX268561號）；受處分人於97年9月8日向原處
    分機關臺北市交通事件裁決所申訴，原處分機關97年10月23
    日，依道路交通管理處罰條例第22條第1項第4款及道路交通
    管理事件統一裁罰基準及處理細則之規定，裁處受處分人罰
    鍰新臺幣（下同）1,800元。
二、受處分人聲明異議意旨略以：原舉發及處分機關認伊違規之
    時間係97年5月30日，惟伊收受臺北市政府警察局舉發違反
    道路交通管理事件通知單（下稱舉發通知單）之日期係97年
    9月5日，已逾法定3個月之舉發期限，是原舉發機關所為之
    舉發自屬無效，原處分機關所為裁處，顯不合法。
三、按汽車駕駛人領有小型車駕駛執照，駕駛重型機器腳踏車者
    ，處汽車駕駛人新臺幣（下同）1,800元以上3,600元以下罰
    鍰；違反本條例之行為，自行為成立之日起；行為有連續或
    繼續之狀態者，自行為終了之日起，逾3個月不得舉發，道
    路交通管理處罰條例第22條第1項第4款、第90條分別定有明
    文。次按處理違反道路交通管理事件，有關文書送達之程序
    ，依行政程序法之規定，違反道路交通管理事件統一裁罰基
    準及處理細則第5條規定甚明。送達，於應受送達人之住居
    所、事務所或營業所為之；書面之行政處分自送達相對人起
    ，依送達之內容對其發生效力，行政程序法第72條第1項前
    段、第110條第1項分別著有明文。
四、經查：
  (一)受處分人甲○○於97年5月30日2時14分許，在臺北市○○○
    路○段，僅領有小型車駕駛執照卻駕駛車牌號碼AZC-700號重
    型機車，而於97年8月28日經臺北市政府警察局松山分局中
    崙派出所警員以其違反道路交通管理處罰條例第22條第1項
    第4款之規定製單舉發（舉發單號：北市警交字第AEX268561
    號）；受處分人於97年9月8日向原處分機關臺北市交通事件
    裁決所申訴，原處分機關於97年10月23日，依道路交通管理
    處罰條例第22條第1項第4款及道路交通管理事件統一裁罰基
    準及處理細則之規定，裁處受處分人罰鍰1,800元等情，有
    舉發違反道路交通管理事件通知單、臺北市交通事件裁決所
    交通違規案件陳述書、臺北市交通事件裁決所違反道路交通
    管理事件裁決書附卷可參。
  (二)惟查，臺北市政府警察局交通警察大隊係於97年9月4日始將
    舉發通知單交由臺北民權郵局投遞，受處分人於97年9月5日
    始收受送達，此有國內各類掛號郵件投遞日期證明書1紙在
    卷可證，揆諸前揭法條規定，該舉發通知單應於97年9月5日
    始生送達於受處分人之效力。蓋公法上有特定相對人之意思
    表示或意思通知，除法律有特別規定者外，在非對話為之者
    ，應以達到相對人時生效，所謂達到，則使相對人居於可得
    瞭解之狀態為已足（最高行政法院68年度判字第838號裁判
    可資參照）。又行政程序法就行政機關所為有特定相對人之
    書面行政處分或行政行為之送達，於第67條至第91條定有明
    文規定，同法第110條第1項復明定：「書面之行政處分自送
    達相對人及已知之利害關係人起；書面以外之行政處分自以
    其他適當方法通知或使其知悉時起，依送達、通知或使知悉
    之內容對其發生效力」。交通違規行為之舉發之性質，不論
    屬公法上有相對人之書面意思通知或行政處分，自應將書面
    （舉發通知單）送達於受通知人，或使其達於可得瞭解舉發
    通知單之內容之狀態，始完成舉發程序而發生效力。至於行
    政程序法第49條：「基於法規之申請，以掛號郵寄方式向行
    政機關提出者，以交郵當日之郵戳為準」之規定，僅限於人
    民依法規請求行政機關為特定行政行為時，始有適用之餘地
    。揆其立法目的，係對於申請人是否遵守法定期間之證明，
    基於郵遞送信時間非申請人所能控制，其延誤難以歸責於申
    請人，為維護人民之權益，爰採發信主義，而將郵送時間予
    以扣除（法務部法律字第006701號函示參照）。亦即，行
    政程序法第49條係針對人民對行政機關有所請求時，明定採
    取發信主義，此與同法就行政機關對於相對人之書面行政處
    分或其他行政行為之通知係採取到達主義者，尚有不同，附
    此說明。
  (三)承上所述，本件舉發通知單雖經合法送達，惟送達生效日係
    97年9月5日，距受處分人於97年5月30日之違規時間，已逾3
    個月，揆諸首揭道路交通管理處罰條例第90條規定，臺北市
    政府警察局松山分局中崙派出所顯未於3個月內合法舉發本
    件違規事件，則原處分機關於97年10月23日所為北市裁罰字
    第裁22-AEX268561號裁決處分，自有未洽。
五、綜上，原處分機關未予詳查舉發期間，逕裁處受處分人罰鍰
    1,800元，應屬違法。受處分人之異議為有理由，自應由本
    院將原處分撤銷，並為異議人不罰之諭知。
六、據上論斷，應依道路交通案件處理辦法第20條前段，裁定如
    主文。
中    華    民    國    97    年    11    月    10    日
                      交通法庭  法  官  劉素如
上正本證明與原本無異。
如不服本裁定，應於裁定送達後5 日內向本院提出抗告狀。
                                書記官  陳育君
中    華    民    國    97    年    11    月    10    日


司法院資訊處製作；財團法人民間司法改革基金會備份。
